【裁判字號】    99,台上,4796
【裁判日期】    990729
【裁判案由】    常業竊盜
【裁判全文】
最高法院刑事判決            九十九年度台上字第四七九六號
上  訴  人  乙○○
            甲○○
上列上訴人等因常業竊盜案件，不服台灣高等法院高雄分院中華
民國九十九年四月十五日第二審判決（九十八年度上訴字第一五
一四號、第一五二一號，起訴案號：台灣高雄地方法院檢察署九
十二年度偵字第二三三三九號、九十三年度偵字第八五一一號、
第一三八四二號），提起上訴，本院判決如下：
    主  文
原判決撤銷，發回台灣高等法院高雄分院。
    理  由
本件原判決維持第一審關於依牽連犯關係，從一重論處上訴人乙
○○、甲○○共同犯常業竊盜罪刑（乙○○處有期徒刑肆年陸月
、甲○○為累犯，處有期徒刑參年陸月）之判決；又維持第一審
關於上訴人等被訴涉犯常業詐欺、連續行使偽造私文書諭知無罪
部分之判決，駁回檢察官及上訴人等（關於有罪部分）在第二審
之上訴；固非無見。
惟查：（一）有罪之判決書，其所記載之事實及理由，前後必須
互相一致，否則即屬理由矛盾，其判決當然違背法令。又刑法於
民國九十年六月二十日增訂第二百零一條之一規定：「意圖供行
使之用，而偽造、變造信用卡、金融卡、儲值卡或其他相類作為
簽帳、提款、轉帳或支付工具之電磁紀錄物者，處一年以上七年
以下有期徒刑，得併科三萬元以下罰金」，故在該條增訂生效後
，偽造信用卡者自應依該條處斷，不得再論以同法第二百十條、
第二百二十條之偽造準私文書罪。原判決於事實欄四認定上訴人
等基於偽造準私文書之概括犯意，先購得白卡（指已印製發卡銀
行、收單銀行之名稱、所註冊之商標、防偽標誌、以及發卡銀行
擁有著作權之圖樣等偽造內容之空白信用卡）後，再利用磁卡燒
錄器、製卡機等器具，將上訴人等在八十八年十一月間起側錄所
得之信用卡背面磁帶內之銀行卡號及內碼等電磁紀錄（下稱信用
卡內外碼資料），燒錄在信用卡背面磁條內，再加工製成如原判
決附表（下稱附表）一、二所示之偽造之信用卡（下稱偽卡）。
乙○○另基於偽造準私文書之概括犯意，利用於九十年二、三月
間向易敏購得之自國內各家銀行內部外洩之信用卡內外碼資料，
以相同方式製成如附表三所示之偽卡。上訴人等再將上開偽卡分
普卡、金卡，以不同之價格出售予姓名、年籍均不詳之綽號「鳳
梨」等人，嗣上訴人等於九十年四、五月間因意見不合始停止犯
行等情（原判決正本第三頁至第四頁）。即依原判決上開事實欄
之記載，係認定上訴人等製造偽卡之時間係止於九十年四、五月
間；但於理由欄卻說明：「乙○○於偵查時則供稱：『扣案電腦
中搜尋到九十二年六月三十日修改的信用卡側錄資料，是伊自韓
國回國後所建檔；其中寫有【鳳梨】、【許】、【賢】部分，是
伊販賣偽卡留存紀錄的資料，第一欄是【買家】，第二欄是【信
用卡的資料】，最後一欄有寫上名字的，是車手欲盜刷時所使用
之姓名；伊自己有製造偽卡，才會有紀錄車手盜刷時欲使用的名
字；偽卡的來源，是伊向別人買入白卡，【料】則是由伊等側錄
或向【易敏】買』等語」（原判決正本第十一頁）。上開乙○○
於偵查中之供述，倘屬非虛，乙○○似於九十二年六月三十日仍
在製造、販賣偽卡，此與原判決事實欄認定之上訴人等係於九十
年四、五月間即停止製造偽卡，並不相符；原判決已有理由矛盾
之違法。究上訴人等係於何時停止製造偽卡？此與認定上訴人等
此部分行為有無增訂之刑法第二百零一條之一之適用有關，原判
決未予究明，遽論以偽造準私文書罪，尚嫌速斷。（二）中華民
國九十六年罪犯減刑條例第六條規定，對於同條例第三條第一項
所定不予減刑而未發覺之罪，於該條例施行前至施行之日起三個
月內自首而接受裁判者，依第二條第一項規定予以減刑。原判決
於理由欄說明：「甲○○在有偵查犯罪職權之機關或公務員尚未
發覺其犯罪前，主動向員警說明案情，坦承有製造側錄晶片、側
錄信用卡內外碼資料等犯行而自願接受裁判之行為，核屬刑法第
六十二條之自首，應依法減輕其刑」（原判決正本第十九頁）。
但原判決認甲○○係自首，並未說明其所憑之證據，已有理由不
備之違法；又倘其上開認定屬實，原判決既論甲○○以常業竊盜
罪（在上開減刑條例第三條第一項第十六款之罪名內），然其是
否符合上開減刑條例第六條之規定而應予以減刑？原判決未為審
究，亦有違誤。（三）原判決於理由欄以扣案如附表四至六所示
之物（除附表四編號 2至5、7之物外），分別為上訴人等及共同
正犯李忠翰等人所有，且供本件犯罪所用，均依刑法第三十八條
第一項第二款規定宣告沒收。至如附表四編號2至5所示之物，雖
為乙○○所有，但並無證據證明係供本件犯罪所用，另附表四編
號7所示之信用卡磁帶燒錄器，乙○○於第一審審理時供稱「係
他人委請伊送修之物」等語，亦無證據足以證明為其所有，均不
予宣告沒收（原判決正本第二十一頁）。即原判決認附表四編號
2至5、7 之物，不予宣告沒收，但第一審判決主文係諭知「扣案
如附表四至六所示之物均沒收」，並未將上開五項物品予以除外
，原判決既認不應沒收，但未予糾正，仍予維持，自有判決理由
矛盾之違法。（四）實質上或裁判上一罪之案件，刑罰權祇有一
個，在訴訟上不得分割為數個訴訟客體，無論起訴程序或上訴程
序皆然，而法院審判案件認定全部事實是否具有不可分關係之單
一性，並不受檢察官（或自訴人）起訴或上訴見解之拘束。故其
犯罪事實之一部為有罪之判決，而就構成一罪之其他部分，認為
犯罪不能證明或欠缺追訴條件者，僅於判決理由內說明即可，不
另於主文為無罪或不受理判決之諭知。本件檢察官起訴係指上訴
人等自八十八年間起與李忠翰、謝家財（均經判刑確定）、姚鈞
薳、張瑞欽（均由檢察官偵查中）及某群姓名、年籍均不詳、分
持偽卡盜刷詐財之成年男女，組成偽卡犯罪集團，以上訴人等人
為核心首腦人物，相互支援，復誘引電腦工程師，繪製設計圖並
撰寫高、低階程式，成功開發出體積小、功能強之側錄晶片，並
將側錄晶片植入用卡率高之全省各大賣場、百貨公司等處所之刷
卡機內，盜錄得成千上萬組之信用卡內外碼資料，據以加工製造
成偽卡，其後持往國內各地家樂福等大賣場、百貨公司等處，連
續大量盜刷詐購財物後，再交由偽卡集團之固定收贓據點銷贓，
得款則朋分花用，偽卡詐騙集團成員，均以此為業，並賴所得維
生；乃認上訴人等盜錄信用卡內外碼資料所為係犯刑法第三百二
十二條（修正前）、第三百二十三條之常業竊盜罪嫌，持偽卡冒
名購物所為係犯刑法第三百四十條、第五十六條、第二百十六條
、第二百十條罪嫌，應從一重論以刑法第三百四十條之罪，乙○
○向易敏購買信用卡內外碼資料，係犯刑法第三百四十九條第二
項之罪嫌，所犯上開三罪，應分論併罰（起訴書漏未論及製造偽
卡所涉犯法條）。上開起訴所指犯罪事實，倘若屬實，上訴人等
全部所犯應有裁判上一罪關係，其刑罰權祇有一個，在訴訟上不
得分割為數個訴訟客體，並不受檢察官起訴見解之拘束，原判決
於審理後，以無積極證據足認上訴人等有起訴所指之持偽卡冒名
盜刷之犯行，倘如無訛，依上開說明，自應就此部分敘明不另為
無罪之諭知，而第一審竟另為無罪之諭知，原判決未予糾正，仍
予維持，自有違誤。又原判決於理由欄係以上訴人等雖於偵查中
自白張瑞欽及綽號「恭喜」者為乙○○之車頭，由其等負責持偽
卡冒名盜刷，所得贓物再銷贓後分贓等情，然上訴人等於第一審
審理中翻供否認有此部分犯行，且張瑞欽、莊文政、李忠翰於第
一審審理中均否認其等持偽卡盜刷與上訴人等有關，另證人謝家
財、楊助帆、蘇永泰、張綺紘（原名張淑婉）經第一審傳訊未到
，因而就此部分為有利上訴人等之認定（原判決正本第二十三頁
至第二十五頁）。但起訴書於證據欄指出楊助帆、張瑞欽、賴永
銘、林振益、呂國安於另案偵查中及第一審法院另案審理中，林
瑞文、賈雄群、李忠翰、李世璽、蘇永泰、謝家財於另案偵查中
及原審法院另案審理中有為不利上訴人等之證述（起訴書第十五
頁至第十六頁），雖檢察官並未一併檢送上開證人等之供述筆錄
，但原審未予調閱究明，遽以上開理由而為有利上訴人等之認定
，亦有證據調查未盡之違法。綜上，應認原判決關於論處上訴人
等犯常業竊盜罪刑部分，有撤銷發回之原因。又原判決關於與常
業竊盜部分有裁判上一罪關係之連續偽造準私文書（指製造偽卡
）、故買贓物等部分，基於審判不可分原則，應一併發回。另上
訴人等有無連續行使偽造私文書（指冒名簽帳單）、常業詐欺犯
行，尚待原審調查審認，各該部分之事實尚有不明，既為上訴效
力所及，自應一併發回。
據上論結，應依刑事訴訟法第三百九十七條、第四百零一條，判
決如主文。
中    華    民    國  九十九  年    七    月  二十九  日
                      最高法院刑事第七庭
                          審判長法官  林  永  茂
                                法官  蘇  振  堂
                                法官  蕭  仰  歸
                                法官  林  立  華
                                法官  蔡  彩  貞
本件正本證明與原本無異
                                      書  記  官
中    華    民    國  九十九  年    八    月    五    日
                                                     ｍ

司法院資訊處製作；財團法人民間司法改革基金會備份。
